臺灣高等法院高雄分院刑事判決　　　　　　　　　　　九十三年度上重訴字第三號
　　上　訴　人　陳丙仁
　　即　被　告
　　選任辯護人　康清敬
右上訴人因殺人案件，不服臺灣高雄地方法院九十二年度重訴字第七五號中華民國九
十三年一月二十九日第一審判決（起訴案號：臺灣高雄地方法院檢察署九十二年度偵
字第一五一五七號），提起上訴，本院判決如左：
      主  文
上訴駁回。
      事  實
一、陳丙仁與郭美麗自民國（下同）九十年底起，在高雄市○○區○○路六十二巷十
    五號八樓之一郭美麗住處同居，二人具有家庭暴力防治法第三條第二款之家庭成
    員關係；九十二年五月間陳丙仁因懷疑郭美麗另結新歡，二人發生爭吵，郭美麗
    遂執意與其分手，惟陳丙仁仍試圖挽回，常以其所有0000000000號行
    動電話撥打郭美麗所有0000000000號行動電話，每日高達二、三十通
    ，但均因電話不通或郭美麗拒接電話而未果，陳丙仁又因懷疑郭美麗之女乙○○
    從中挑撥其與郭美麗之感情，致對郭美麗、乙○○心生怨恨。九十二年七月十九
    日凌晨，陳丙仁為求與郭美麗復合，再以上開行動電話，自同日一時三十七分二
    十八秒起至同日一時五十四分零三秒止，連續撥打三十四通至郭美麗前開行動電
    話，均因電話不通或遭郭美麗拒絕接聽，迨至同日一時五十四分十八秒，二人始
    通話近五分鐘（計二百八十五秒），惟仍遭郭美麗拒絕其復合之議，陳丙仁猶不
    死心，再自同日一時五十九分五十四秒至二時零九分三十一秒續撥打二十一通，
    除其中三通接通時間為二十三秒、二十四秒、三十一秒外，餘均不足十秒，甚至
    為零秒，陳丙仁復自同日二時十分十三秒至二時三十分十六秒再撥打三十三通，
    均未能接通，陳丙仁更為忿恨，乃萌生殺意。陳丙仁知郭美麗平日均於清晨五時
    許出門工作，乃於同日三時許，將其於九十二年六月間在高雄市苓雅區某五金行
    購得之螺絲矯正器一支（鐵製尖銳部分長十五點五公分、塑膠握炳長十公分）藏
    放在右褲袋內，前往上開新光路郭美麗住處附近守候；嗣於同日凌晨五時許，陳
    丙仁見郭美麗開門欲外出工作，即強行進入郭美麗住處，郭美麗雖猛力推阻並高
    聲喊叫，郭美麗之女乙○○聞聲驚醒亦至客廳協助郭美麗阻擋，三人發生爭吵，
    郭美麗、乙○○分別向陳丙仁稱：「你我二人就到此為止，不是情侶，也不是朋
    友，你如不走，我就要叫人來」、「這是我家，不是你家」等語，陳丙仁忿怒已
    極，竟丙知人體頸部有眾多血管，胸部為心、肺等重要器官所在之處，均屬人體
    要害，如持鐵製尖銳之物朝人體頸部或胸部猛力刺下，可能造成大量出血或心、
    肺受創而致人於死，仍基於殺人之概括犯意，強拉郭美麗之衣領，持上開螺絲矯
    正器作勢朝郭美麗刺下，乙○○見狀上前阻擋，陳丙仁即改朝乙○○之胸部及頸
    部猛刺二下，致乙○○受有左胸部及右側頸部刺傷各一公分，郭美麗見狀，怕陳
    丙仁再傷害乙○○，乃要求陳丙仁不要再殺害乙○○，願聽從陳丙仁指示，陳丙
    仁即強押郭美麗至乙○○臥房內，並將郭美麗強押在床鋪上，跨坐在郭美麗身上
    ，質問郭美麗為何與其分手，乙○○雖在旁要求陳丙仁不要衝動行事，惟陳丙仁
    思及係為郭美麗而離婚卻遭拋棄，之前對乙○○疼愛有加，乙○○卻從中挑撥其
    與郭美麗之感情，殺意更決，乃持螺絲矯正器由上往下朝郭美麗之心臟猛刺一刀
    ，致郭美麗受有心包填塞、左胸穿刺傷併心血管傷等傷害，陳丙仁於刺殺郭美麗
    後，見郭美麗已無呼吸，復承前開殺人之概括犯意，再持該螺絲矯正器朝乙○○
    身上猛刺，因乙○○閃躲，而刺中乙○○頸部、背部共四處，並俟乙○○俯臥地
    上時，將乙○○翻轉過來，再朝乙○○胸部猛刺一下，致乙○○因此受有右側頸
    部刺傷一公分、右側背部刺傷三處各一公分、左側胸部刺傷一公分併氣胸等傷害
    。嗣因高雄市政府警察局苓雅分局成功路派出所於同日五時十八分許，接獲勤務
    中心通報郭美麗住處有人打架，隨即通知巡邏警網鄭永康前往現場處理，鄭永康
    到達現場按門鈴，隨即由陳丙仁開門，陳丙仁並於檢警機關尚不知犯罪嫌疑人為
    何人情況下，主動向鄭永康高喊自己殺人，並伸出雙手表示願接受裁判，復經警
    當場扣得陳丙仁所有螺絲矯正器一支、血衣一件。乙○○、郭美麗經警送阮綜合
    醫院急救，郭美麗仍因左胸穿刺傷併心血管傷害（心包填塞），延至同日六時三
    十三分許不治死亡，乙○○於入院時呼吸困難，經急救並送加護病房救治，始幸
    免於難。
二、案經郭美麗之子甲○○訴由臺灣高雄地方法院檢察署檢察官偵查起訴。
    理  由
一、訊據上訴人即被告陳丙仁固不諱言因不滿被害人郭美麗另結新歡而與其分手，乃
    於前揭時間前往郭美麗住處，並因懷疑被害人乙○○從中挑撥其與郭美麗之感情
    ，三人乃發生爭吵，復持螺絲矯正器朝郭美麗、乙○○心臟、胸部、頸部等處刺
    殺，惟矢口否認有何殺人犯行，辯稱：當天是郭美麗答應讓我去新光路住處，我
    才去她住處談判，郭美麗竟冷言冷語，我很生氣，才去廚房拿螺絲矯正器要嚇唬
    她，不小心刺到郭美麗，又因乙○○在旁以言語不斷刺激我，我才失去理智拿螺
    絲矯正器刺乙○○，我沒有殺人之犯意，螺絲矯正器也不是我預先帶去的云云。
二、經查：
（一）被告陳丙仁與郭美麗自九十年底起，在高雄市○○區○○路六十二巷十五號八
      樓之一郭美麗住處同居，後因懷疑郭美麗另結新歡，郭美麗復執意與其分手，
      而經常發生爭吵，且因懷疑乙○○從中挑撥其與郭美麗之感情，並因此搬離上
      開住處；惟被告搬離上開住處後，為求與郭美麗復合，仍常以其所有0000
      000000號行動電話撥打郭美麗所有0000000000號行動電話，
      每日高達二、三十通，但因電話不通（或因郭美麗拒絕接聽）或拒絕復合而未
      果，此為被告陳丙仁供承在卷，並有中華電信股份有限公司所提供上開行動電
      話自九十二年七月一日七時三十四分十秒起至同年月十九日九時零五分二十五
      秒止之通聯記錄在卷可憑（見原審卷第一九○至一九九頁），顯見於本案發生
      前，因被告陳丙仁認郭美麗另結新歡、乙○○挑撥感情，已對被害人郭美麗、
      乙○○心生怨恨。
（二）案發生前之當日淩晨，被告陳丙仁自九十二年七月十九日一時三十七分二十八
      秒起至同日一時五十四分零三秒止，連續撥打三十四通至郭美麗前開行動電話
      後，始於同日一時五十四分十八秒與郭美麗通話二百八十五秒，後被告隨即於
      同日一時五十九分五十四分至二時三十分十六秒續撥打五十四通，除其中三通
      接通時間達二十三秒、二十四秒、三十一秒外，餘均不足十秒，甚至自同日二
      時十分十三秒以後之三十三通，通話時間均為零秒，此有上開通聯記錄在卷可
      按，則如被告所辯「郭美麗已於電話中同意我前往她住處談判」屬實，被告何
      需在短短約一小時之內撥打八十九通電話予郭美麗，又何需於同日三時許，即
      至郭美麗住處附近等候，顯見郭美麗並未同意被告前往談判，被告當時之情緒
      亦屬忿恨而非平和；況被告於九十二年七月十九日警詢及偵訊中均供承扣案之
      螺絲矯正器一支係其預藏在黑色長褲右口袋內等語，復參酌被告於同日警詢時
      供稱扣案之螺絲矯正器為其於案發一個月前（應指九十二年六月間）在高雄市
      苓雅區某五金行以約新台幣五十元購得等語，及乙○○於九十二年八月二十五
      日原審調查時證稱其係於九十二年五月間自大學畢業後與郭美麗住在一起，被
      告並未同住等語丙確，則被告自不可能將其於九十二年六月間所購得之扣案螺
      絲矯正器一支放置在郭美麗住處廚房，足認被告係因案發當日郭美麗拒絕與其
      復合，並於拒絕接聽電話，心中更為忿恨，乃萌生殺意，始帶扣案螺絲矯正
      器一支前往守候郭美麗出門，欲與之談判。
（三）被告陳丙仁於前揭時、地，持螺絲矯正器刺殺被害人郭美麗及乙○○之事實，
      迭據被害人乙○○於警詢及原審指述甚詳（見偵卷第十至十一頁、原審卷第三
      ０至三三頁、第二四五至二五七頁），其於原審丙確指稱：那天早上五點我母
      親要出門上班時，聽到她大叫，我就從房間衝出去，看到被告要衝進來，我母
      親要關門但關不上，我就過去幫忙，但被告還是衝進來，一開始拉著我母親的
      領口，說今天來要讓你死，就拿起出螺絲起子（應係螺絲矯正器），一直恐嚇
      我母親，我在旁邊拉被告的手，拜託他不要這樣，被告就持螺絲起子往我的胸
      口中間刺一刀，我母親看到，就問我有沒有怎麼樣，我說只有流一點血，後來
      被告一直要刺我母親，我又去拉被告，被告又拿螺絲起子刺我脖子右側，我母
      親怕被告傷害我，就不敢動，被告就把我母親押去我的房間，把我母親押在床
      上，一直罵我母親不與他在一起，不愛他，說如果不與他在一起，就要給我母
      親死，然後被告就用螺絲起子往我母親的心臟刺下去，我一直跪著求被告，拜
      託被告讓我打電話救我母親，但被告不肯，還用手摸我母親的鼻子有沒有呼吸
      ，還用手去摸頸部的脈搏，當他確定我母親死亡後，又拿螺絲起子要刺我的胸
      口，我一直閃躲，他就刺到我的脖子與背部，後來被告又把我翻過來，先刺我
      的心臟，過一會再確定我有無呼吸等語（見原審卷第三○至三一頁），甚為詳
      盡，核與被告於警、偵訊中所供稱：我與郭美麗發生爭吵後，就從身上口袋取
      出螺絲起子（應係螺絲矯正器）刺郭美麗等語（見警訊卷第一、二頁、相驗卷
      第七頁及聲羈卷第四頁），於原審審理中所供稱：先持螺絲起子刺傷乙○○，
      再刺郭美麗等語（見原審卷第二四七頁）大致相符，並有案發現場照片八幀在
      卷可憑，足見被告因不滿郭美麗與其分手而持螺絲矯正器前往郭美麗住處談判
      ，因而發生爭執，並持螺絲矯正器刺殺郭美麗及乙○○甚丙。
（四）而被害人郭美麗因被告前述刺殺行為受有心包填塞、左胸穿刺傷併心血管傷害
      ，於九十二年七月十九日六時三十三分許因左胸穿刺傷併心血管傷害（心包填
      塞）不治死亡，被害人乙○○受有右側頸部刺傷二處各一公分、右側背部刺傷
      三處各一公分、左側胸部刺傷二處一公分併氣胸傷之事實，已據被害人乙○○
      指述甚詳，並有臺灣高雄地方法院檢察署之驗斷書、相驗屍體證丙書、勘驗筆
      錄暨照片一幀及阮綜合醫院出具之診斷證丙書一紙、乙○○受傷之照片三幀在
      卷可憑（見偵查卷第一二至一四頁）；被告所持以刺殺郭美麗、乙○○之螺絲
      矯正器連同握炳長約二十五．五公分，金屬製部分長十五．五公分，質地堅硬
      ，前端尖銳，此經原審勘驗無訛，並有照片一幀在卷可憑（見警卷一一頁、原
      審卷第二四七頁）；如以該扣案之螺絲矯正器用力刺向人體頸、胸部等血管密
      佈及心、肺等重要器官之所在，當足以致人於死，此為一般人所能暸解之事，
      被告係一成熟之成年人，對此當亦有所預見，乃竟朝郭美麗前胸部刺殺一刀，
      朝乙○○頸、胸部刺殺七刀，且於刺傷被害人郭美麗、乙○○後，猶檢視其二
      人有無呼吸，已如前述，足見被告確有殺害郭美麗及乙○○之犯意甚丙，雖乙
      ○○遭被告刺殺後未發生死亡之結果，惟依阮綜合醫院函覆所稱：「查病患乙
      ○○於早上五點五十九分由一一九送入本院急救，發現右頸部有二處各一公分
      刺傷口、左前胸有二處各一公分刺傷口（胸部Ｘ光有左側血氣胸），右背部有
      三處各一公分刺傷口，左側氣胸傷有致命可能」等語，有該院九十二年十月二
      十日阮醫教字第九二三一九號函附卷可按（見原審卷第一○○頁），益證被告
      之剌殺行為足以使乙○○發生死亡之危險無訛，被告辯稱並無殺人故意云云，
      顯無足取。
（五）又被告陳丙仁於刺殺郭美麗、乙○○後，即於高雄市政府警察局苓雅分局成功
      路派出所員警接獲勤務指揮中心通報，派巡邏員警鄭永康、李國祥前往現場處
      理時，向員警自首殺人等情，業據證人鄭永康於原審結證稱：我與李國祥警員
      於接獲派出所通報後即前往郭美麗住處，我到達現場按門鈴後，由被告來開門
      ，被告說他殺了人，並把他手伸出來，當時我不太能理解被告的意思，幾乎在
      被告說伊殺人的同時，被害人乙○○站在距離門口二三公尺遠處，說被告殺了
      她母親，我就立刻通報救護車前來救人，並通知派出所派員警過來處理，在被
      告說他殺人之前，我尚不知發生兇殺案等語（見原審卷第二二九至二四四頁）
      ，參以高雄市政府警察局苓雅分局成功路派出所受理各類案件紀錄表記載：「
      九十二年七月十九日五時十八分，勤務中心通報新光路六二巷一五號八樓之一
      ，有人持刀打架」（見警卷第一四頁），及被害人乙○○於原審審理中指稱：
      我有聽到鄰居開門的聲音，就故意喊叫，可能是鄰居聽到呼救聲去報警的，我
      沒有報警等語（見原審卷第二二九頁），足見被告於犯罪後，雖有不詳之人士
      打電話報警，犯罪已被發覺，惟於有偵查犯罪權限之公務員尚不知嫌疑人係何
      人前，被告已主動向到場處理員警鄭永康申告犯罪事實無訛。雖乙○○於原審
      審理中指稱：被告尚未向警員鄭永康自首殺人前，我就已向警員鄭永康說被告
      殺了我母親云云，然於警員鄭永康按門鈴時，係由被告前往應門，被害人乙○
      ○係聽見被告與員警說話後，方從房間趕至客廳，為被害人乙○○所不否認，
      可見被告陳丙仁確比乙○○先與員警對話無疑，且乙○○於原審調查中證稱：
      我聽到被告與員警說話的聲音後，立刻跑到客廳請員警救救我母親，沒有向員
      警說是誰殺了我母親等語（見原審卷第三四頁），參以證人乙○○之母親郭美
      麗身受重傷，衡情乙○○當會先請求救助其母親，是應以乙○○前述於原審調
      查中所述較為可採，被告陳丙仁應係在員警尚不知犯罪嫌疑人時，即向警員鄭
      永康自首無訛。
（六）綜上所述，本件事證已臻丙確，被告陳丙仁連續殺人之犯行，洵堪認定。
三、查被告陳丙仁與郭美麗原係同居男女朋友關係，係家庭暴力防治法第三條第二款
    所稱之家庭成員關係，核被告陳丙仁所為，係犯刑法第二百七十一條第一項殺人
    罪（郭美麗部分）、同條第二項殺人未遂罪（乙○○部分），其殺死郭美麗犯行
    屬家庭暴力防治法第二條第二項之家庭暴力罪。被告對於未發覺之罪自首，並接
    受裁判，應依刑法第六十二條前段規定減輕其刑。又其先後二次犯行，時間緊接
    ，手法相同，顯係基於概括犯意反覆為之，為連續犯，應僅論以殺人既遂一罪，
    並加重其刑（法定刑死刑、無期徒刑部分不得加重），前述刑之加重、減輕，應
    先加後減之。
四、原審因而適用刑法第五十六條、第二百七十一條第一項、第六十二條前段、第三
    十七條第一項、第三十八條第一項第二款之規定，並審酌被告與郭美麗原為同居
    關係，竟因郭美麗不願與其復合，即以殺害，尤以遷怒乙○○，更累及無辜，惡
    性重大，危害社會治安情節甚鉅，且造成郭美麗家屬痛失親人，而終日生活於恐
    懼、憤恨、遺憾之陰影下，及被告偵審中猶指摘係因郭美麗、乙○○以言詞刺激
    才致其失手殺人，就事關刑責部分則避重就輕，顯見其雖供述甚為懊悔，實則對
    其所犯之罪行，並無悔悟之真意，及迄今仍未賠償郭美麗家屬之損失等一切情狀
    ，認被告所犯連續殺人罪責深重，並無情堪憫恕之事由，量處無期徒刑，並依刑
    法第三十七條第一項之規定，宣告褫奪公權終身。又扣案之螺絲矯正器一支係被
    告所有，已據被告供丙在卷，且為供本件殺害郭美麗、乙○○二人所用之物，並
    依刑法第三十八條第一項第二款之規定宣告沒收。至於血衣一件，係被告日常生
    活穿戴所用，亦非供殺害被害人所用之物，爰不予宣告沒收，於理由欄併予敘丙
    ；其認事用法，均無不合，量刑亦屬適當，被告上訴意旨，以原審量刑過重，指
    摘原判決不當，為無理由，應予駁回。
據上論斷，應依刑事訴訟法第三百六十八條，判決如主文
本案經檢察官邱榮藏到庭執行職務。
中    華    民    國      九十三      年      五      月       四       日
                              臺灣高等法院高雄分院刑事第七庭
                                  審判長法官  李春昌
                                        法官  莊飛宗
                                        法官  黃憲文
右正本證丙與原本無異。
如不服本判決應於收受本判決後十日內向本院提出上訴書狀，其未述上訴理由者，
並得於提起上訴後十日內向本院補提理由書狀（均須按他造當事人之人數附繕本)「
切勿逕送上級法院」。
                                      書記官  黃英彥
中    華    民    國      九十三      年      五      月       四       日
附錄：本判決論罪科刑法條：
中華民國刑法第二百七十一條
(普通殺人罪)
殺人者，處死刑、無期徒刑或十年以上有期徒刑。
前項之未遂犯罰之。
預備犯第一項之罪者，處二年以下有期徒刑。
